【裁判字號】    92,易,326
【裁判日期】    920903
【裁判案由】    妨害自由
【裁判全文】
臺灣嘉義地方法院刑事判決                          九十二年度易字第三二六號
    公  訴  人  臺灣嘉義地方法院檢察署檢察官
    被      告  己○○
                乙○○
                甲○○
右列被告等因妨害自由案件，經檢察官提起公訴（九十二年度偵字第四六○三號），
本院判決如左：
    主  文
己○○、甲○○共同以強暴妨害人行使權利，各處拘役拾日，如易科罰金，均以
佰元折算壹日。
乙○○共同以強暴妨害人行使權利，累犯，處拘役伍拾日，如易科罰金，以佰元折
算壹日。
    事  實
一、乙○○前於民國八十六年間因妨害自由罪，經本院於八十六年九月十八日以八十
    六年度易字第一八一三號判決判處有期徒刑三月，如易科罰金，以三百元折算一
    日確定，並於八十六年十二月三十一日易科罰金執行完畢。
二、緣己○○與戊○○係婆媳關係，戊○○係乙○○之弟媳，甲○○則係乙○○之女
    友。戊○○於九十一年三月四日凌晨一時三十分許，在嘉義縣民雄鄉秀林村林子
    尾四六之九號住處，遭其夫丙○○毆打後（丙○○所涉傷害罪，業經本院於九十
    一年五月二十二日以九十一年度簡字第四四五號判決判處拘役三十日，如易科罰
    金，以三百元折算一日確定，並於同年九月六日易科罰金執行完畢），便打電話
    向警方報案。嗣嘉義縣警察局民雄分局北斗派出所警員丁○○於同年三月四日凌
    晨二時許，撥打電話至上址欲詢問戊○○報案事宜（因上址登記之戶長係乙○○
    ，故警員丁○○於該通電話接通後係找乙○○），而於戊○○言明該通電話係找
    伊的等語，並欲接聽該通電話時，詎己○○、乙○○、甲○○三人竟共同基於以
    強暴妨害人行使權利之犯意聯絡，由己○○、乙○○共同施不法腕力阻止戊○○
    接聽電話，並由乙○○、甲○○先後向警員丁○○謊稱上址並無人報案，以此強
    暴方式，藉以妨害戊○○行使其自由接聽電話之權利。
三、案經戊○○訴請臺灣嘉義地方法院檢察署檢察官偵查起訴。
    理  由
一、訊據被告己○○、乙○○、甲○○三人均矢口否認前揭犯行，均辯稱不知告訴人
    戊○○當日有報警乙事，被告己○○並辯稱：該通電話是要找被告乙○○的，伊
    就向告訴人說電話不是他的，並未阻攔告訴人聽電話云云；被告乙○○辯稱：當
    天伊不知發生何事，且該通電話是要找伊，並問伊太太是否在家，伊就請其女友
    即被告甲○○聽電話，伊亦未阻止告訴人接電話云云；被告甲○○則辯稱：當時
    該通電話問伊有無報案，伊回答沒有云云。經查：
（一）按刑法第三百零四條強暴、脅迫，祇以所用之強脅手段足以妨害他人行使權利
      ，或足使他人行無義務之事為已足，並非以被害人之自由完全受其壓制為必要
      。例如，被害人雇工挑取積沙，所使用工具確為被告強行取走，縱令雙方無爭
      吵，而其攜走工具，既足以妨害他人工作進行，不得謂非該條強暴、脅迫行為
      （最高法院二十八年上字第三六五○號判例參照），合先敘明。
（二）第查，右揭事實，業據告訴人戊○○於偵查中指訴綦詳（詳臺灣嘉義地方法院
      檢察署九十一年度發查字第五一四號卷第三七至四○、四六、四七頁），並有
      證人即嘉義縣警察局民雄分局北斗派出所警員丁○○於九十一年三月四日凌晨
      二時許，撥打電話至告訴人上開住處與被告乙○○、甲○○通話之錄音帶譯文
      內容附卷可參（見上開發查卷第七至一一頁），並經臺灣嘉義地方法院檢察署
      檢察官勘驗上開錄音帶譯文，且製有勘驗筆錄附卷可稽（見上開發查卷第八六
      頁）。又案外人丙○○即告訴人之夫於右揭時、地確與告訴人發生爭吵並毆打
      告訴人乙情，業經本院於九十一年五月二十二日以九十一年度簡字第四四五號
      判決判處拘役三十日，如易科罰金，以三百元折算一日確定，並於同年九月六
      日易科罰金執行完畢，有案外人丙○○刑案資料查註紀錄表附卷可稽（見上開
      發查卷第八八頁），並經本院調閱本院九十一年度簡字第四四五號卷查核屬實
      ，是告訴人於右揭時、地確遭案外人丙○○毆打乙情，應堪認定。而上開電話
      譯文除了被告己○○沒有拉告訴人的手及被告己○○、乙○○、甲○○三人均
      沒有用身體擋住告訴人不讓告訴人接電話外，其他內容均為被告三人所不爭執
      （見本院卷第二七頁九十二年八月二十五日審判筆錄）；而該通電話證人丁○○確係找被告乙○○乙情，雖據證人丁○○於偵查中及本院審理時證述明確（
      分別見上開發查卷第一○三、一○四頁及本院卷第二六頁九十二年八月二十五
      日審判筆錄），並有該電話譯文附卷可查（見上開發查卷第七頁），惟姑不論
      告訴人所指被告己○○拉伊的手、被告乙○○以身體擋住伊不讓伊接聽電話，
      以及告訴人右手受傷之照片確係本件衝突所造成（見上開發查卷第四八頁）等
      情，是否實在，然縱觀該電話譯文全文：
      (1)於電話甫接通時，可聽見告訴人不斷的哭聲，被告己○○則在一旁陳述：「
      我跟妳講都講不聽，這樣抓幹什麼」等語（見上開發查卷第七頁）；(2)於被告
      乙○○、甲○○先後向證人丁○○表明渠等無報警後，告訴人欲聽該通電話並
      央求說：「那是找我的，我聽一下啦，我聽一下啦，讓我聽一下就好了啦」等
      語；並於被告乙○○向證人丁○○詢問何人報案時，告訴人仍在一旁說：「我
      聽一下啦，那就是我的啦」、「那是找我的」等語（見上開發查卷第九頁）；
      (3)於證人丁○○回答被告乙○○：「因為他那個電話只是說四十六之九號」時
      ，可聽見告訴人不斷的哭泣（見上開發查卷第一○頁）；(4)於被告乙○○將電
    話掛上時，尚可聽見告訴人大叫：「給我啦」等語（見上開發查卷第一一頁）
      ，可知告訴人所稱其遭被告三人之阻止，無法自由行使其接聽電話之權利乙節
      ，尚非全然無據。又證人丁○○雖依報案電話找出告訴人之上開住處，惟因該
      處戶長登記為被告乙○○，故證人丁○○誤於通話時欲找被告乙○○，然上開
      電話譯文中證人丁○○隨即表明欲查證究係何人報案及詢問有關案情（見上開
      發查卷第八頁），則被告乙○○、甲○○於明知告訴人與其夫丙○○發生爭吵
      （見本院卷第二七頁九十二年八月二十五日審判筆錄），甚且遭其夫毆打之情
      下，竟於證人丁○○打電話查詢時，故意隱匿實情，且向證人丁○○謊稱無人
      報案，顯有阻止告訴人報案之意；參以被告三人既於前開時、地與告訴人均在
      場，衡情被告三人若未以不法腕力阻止告訴人接聽電話，告訴人大可自由行使
      其接聽電話之權利與證人丁○○對談，惟被告乙○○、甲○○卻於告訴人上開
      (2)、(3)欲接聽該電話時，未予以理會，被告甲○○於偵查中甚且為：「（問：
      有無阻擋使梅【即告訴人】無法接電話？）沒有，電話很短，她要接時，我已
      掛斷電話」云云（見上開偵查卷第四七頁正面），與上開電話譯文明顯不符之
      供述，益徵情虛；則告訴人於遭其夫毆打後報警求救，已惟恐不及，又豈會於
      乙○○、甲○○向證人丁○○陳稱無人報案時，坐視不管，更足見上開(2)、(3)
      告訴人欲接聽電話時，被告三人確有以不法腕力之強暴方式阻止告訴人接聽電
      話，而藉以妨害告訴人行使其自由接聽電話之權利至明；按共同正犯之意思聯
      絡，並不限於事前有所謀議，即僅於行為當時有共同犯意之聯絡者，亦屬之，
      且其表示之方法，亦不以明示通謀為必要，即相互間有默示之合致，亦無不可
      。今被告己○○、乙○○、甲○○三人或以不法腕力阻止告訴人接聽電話，或
      於告訴人欲接聽電話時向證人丁○○謊稱無人報案，可見被告己○○、乙○○
      、甲○○三人間確有犯意之聯絡，至為灼然。準此，被告己○○、乙○○、甲○○三人上開有悖於事實之辯解，係在掩飾其等犯行，尚難資為有利其等事實
      之認定。
（三）綜上所述，被告己○○、乙○○、甲○○三人所辯顯與常情不符，無非事後卸
      責及避重就輕之詞，委無足採，本件事證明確，其等犯行均洵堪認定。
二、核被告己○○、乙○○、甲○○三人共同基於以強暴妨害人行使權利之犯意聯絡
    ，由被告己○○、乙○○施不法腕力阻止告訴人戊○○接聽電話，並由被告乙○○、甲○○先後向警員丁○○謊稱上址並無人報案之行為，均係犯刑法第三百零
    四條第一項之以強暴妨害人行使權利罪。被告己○○、乙○○、甲○○三人就前
    揭所為，具有犯意聯絡及行為分擔，均為共同正犯。被告乙○○前於八十六年間
    因妨害自由罪，經本院於八十六年九月十八日以八十六年度易字第一八一三號判
    決判處有期徒刑三月，如易科罰金，以三百元折算一日確定，並於八十六年十二
    月三十一日易科罰金執行完畢，此有臺灣高等法院被告全國前案記錄表及臺灣嘉
    義地方法院檢察署刑案資料查註紀錄表各一份在卷足憑，其於受有期徒刑執行完
    畢五年以內再犯本件有期徒刑以上之罪，為累犯，應依刑法第四十七條之規定加
    重其刑。爰審酌被告己○○、乙○○、甲○○三人之素行、犯罪之動機、目的、
    手段、方法、與告訴人間究具親屬關係，情節尚非嚴重、所生危害與犯後態度等
    一切情狀，分別量處如主文所示之刑，並均諭知易科罰金之折算標準，以資懲儆
    。
三、據上論斷，應依刑事訴訟法第二百九十九條第一項前段，刑法第二十八條、第三
    百零四條第一項、第四十七條、第四十一條第一項前段，罰金罰鍰提高標準條例
    第一條前段、第二條，判決如主文。
本案經檢察官陳鈴香到庭執行職務。
中      華      民      國    九十二    年      九      月      三      日
                             臺灣嘉義地方法院刑事第一庭
                                 法  官  黃  仁  勇
右正本證明與原本無異。
如不服本判決，應於判決送達後十日內向本院提出上訴狀( 應附繕本 )。告訴人或被
害人如對於本判決不服者，應具備理由請求檢察官上訴，其上訴期間之計算係以檢察
官收受判決正本之日期為準。
中      華      民      國    九十二    年      九      月     三       日
                                 書記官  呂  權  芳
附錄本案論罪科刑法條全文：
刑法第三百零四條第一項：
以強暴、脅迫使人行無義務之事或妨害人行使權利者，處三年以下有期徒刑、拘役或
三百元以下罰金。


司法院資訊處製作；財團法人民間司法改革基金會備份。
